臺灣高等法院臺中分院民事判決
                                     110年度重上字第20號
上  訴  人  彰化縣○○鄉○○

法定代理人  梁慶堂  
訴訟代理人  曾耀聰律師
            林春榮律師
被上訴人    張世昆  

            周雪鳳  
            張澤紳  


共      同
訴訟代理人  陳建勛律師
上列當事人間請求清償借款事件，上訴人對於中華民國109 年12
月9 日臺灣彰化地方法院108 年度重訴字第4 號第一審判決提起
上訴，本院於110年10月6日言詞辯論終結，判決如下：
    主  文
上訴駁回。
第二審訴訟費用由上訴人負擔。
    事實及理由
壹、訴訟要旨：
一、上訴人主張：張世昆於民國96年5 月間，邀同周雪鳳、張澤
    紳（原名張貴欣）為連帶保證人，並提供其等3 人共有坐落
    彰化縣○○市○○○段○○○○段000 ○000○0 地號土地（下合稱系爭
    土地）設定擔保債權總額新臺幣（下同）960 萬元之最高限
    額抵押權（下稱系爭抵押權），向上訴人借款共計800 萬元
    （下稱96年800萬元土地借款），經上訴人於96年5 月18日
    、5 月31日、6 月26日、7 月5 日、9 月26日，陸續將200 
    萬元、200 萬元、100 萬元、200萬元、100 萬元撥款至張
    世昆在秀水鄉農會之00000-0-0 號帳戶（下稱系爭農會帳戶
    ）。前開96年800萬元土地借款，於97年1 月3 日、99年1 
    月15日、101 年1 月18日（101年1月18日部分下稱系爭800
    萬元借款）多次辦理借新還舊，於103 年1 月28日、105 年
    2 月16日辦理借款展期，展延之借款期限至108 年2 月16日
    止，到期還清本金，利息則按郵局一年期定儲機動利率加碼
    1.195%計算，按日計付，未按期攤還本金或繳納利息時，本
    金自到期日起，利息自應繳息日起，逾期6個月以內部分按
    約定利率10% ；逾期超過6 個月部分按約定利率20% 計付違
    約金。詎張世昆自107 年8 月16日起即未按期繳息，經催告
    仍置之不理，依授信約定書第6 條第1 款規定，全部債務視
    為到期，上訴人自得請求張世昆清償系爭800萬元借款；而
    連帶保證人周雪鳳、張澤紳應負連帶清償責任。另借款授信
    約定書及借據上張世昆之簽名、印文為真正，張世昆縱係遭
    ０００利用保管存摺、印章之便而用印，仍應負表見代理之授
    權人責任，且依96年800萬元土地借款授信約定書第2條、第
    12條約定，０００應為張世昆之代理人。爰依系爭800萬元借款
    之消費借貸及連帶保證之法律關係提起本件訴訟等語，並聲
    明：㈠被上訴人連帶給付上訴人800 萬元，及自107 年8 月1
    6日起至清償日止，按年息2.255 ％計算之利息，並自107 年
    9 月17日起至清償日止，逾期在6 個月內者，按上開利率10
    % ，逾期超過6 個月者，按上開利率20% 計算之違約金。㈡
    願供擔保，請准宣告假執行。原審為上訴人敗訴之判決，上
    訴人聲明不服，提起上訴，並上訴聲明求為原判決廢棄，改
    判如原審聲明所示。
二、被上訴人抗辯：
　㈠張世昆只分別於96年5月18日、5 月31日以系爭抵押權向上訴
    人各貸款200 萬元，共計借款400 萬元。惟張世昆為節省利
    息，於96年12月28日以坐落彰化市○○段000地號土地及其上
    同段78建號建物，設定擔保債權總額為480萬元之最高限額
    抵押權，向上訴人借款400萬元（下稱400萬元房屋貸款），
    經上訴人於97年1 月3 日撥款至張世昆系爭農會帳戶，用以
    清償前開400萬元原欠土地借款。而房屋貸款已於107年5 月
    5 日清償完畢，故張世坤無積欠上訴人借款債務。
　㈡96年800萬元土地借款其中96年6月26日、7 月5 日、9 月26
    日共400 萬元部分，為上訴人之保險部主任０００偽造被上訴
    人之簽名所冒貸，０００並盜蓋其所保管用於張世昆系爭農會
    帳戶存摺之印鑑章，且詐稱房屋貸款需要換單，多次拿空白
    借據、授信約定書，指示張世昆、周雪鳳簽名，並勾結任職
    於上訴人信用部之職員即訴外人０００，在借據、授信約定書
    上偽造張澤紳之簽名，持以辦理借新還舊及展期，直至107
    年8 月下旬０００自首冒貸犯行，被上訴人始知上情。張世昆
    與上訴人間就土地借款其中遭冒貸之400萬元，及其後佯以
    換單為由所辦理系爭800 萬元借款無借貸之合意，周雪鳳、
    張澤紳與上訴人間亦無連帶保證之合意，故消費借貸及連帶
    保證契約自始未成立。０００、０００為上訴人之利益招攬放款、
    辦理對保，係上訴人之使用人，上訴人明知或可得而知０００
    無代理權，且０００偽造借據金額、冒貸土地借款其中400萬元
    ，及冒貸系爭800萬元借款，係侵權行為，並無表見代理之
    適用，民法第169 條之要件不符。
  ㈢倘認上訴人得請求返還借款，因張世昆所辦理400萬元房屋貸
    款，遭０００盜領，且０００為上訴人之使用人，並非債務履行關
    係外之第三人，故０００之盜領不生民法第310 條第2 款所定
    債權準占有人發生清償效力。張世昆即得本於消費寄託物法
    律關係，請求上訴人返還借款並與上訴人之請求為抵銷。
  ㈣於本院答辯聲明：⒈上訴駁回。⒉如受不利之判決，願供擔保
    請准宣告免為假執行。
貳、本院會同兩造整理並簡化爭點，結果如下（見本院卷第303
    至306頁，部分文字依本判決用語調整之）：　　　　　
一、兩造不爭執事項：
  ㈠被上訴人張世昆於96年5 月間，邀同被上訴人周雪鳳、張澤
    紳（原名張貴欣）為連帶保證人，向上訴人辦理土地借款，
    並提供渠3 人共有坐落彰化市○○○段○○○○段000 ○000 ○0 地
    號土地（嗣分割增加同段230之5地號土地，96年12月26日變
    更抵押物為同段230、230之5地號土地，於101年1月10日因
    重測改編為線東段505、506 地號土地），設定系爭抵押權
    予上訴人，以作為上開借款之擔保（見原審卷㈠第97至109 
    頁）。
  ㈡系爭抵押權所擔保之土地借款，依上訴人所提出之借據資料
    所示，分別於96年5 月18日、96年5 月31日、96年6月26日
    、96年7 月5 日、96年9 月26日，先後借貸200 萬元、200 
    萬元、100 萬元、200 萬元、100 萬元，共計800 萬元，且
    各該筆借款均由上訴人撥款至張世昆系爭農會帳戶，但被上
    訴人對96年6 月26日、96年7 月5 日、96年9 月26日三筆借
    款有所爭執，抗辯該三筆借款為訴外人０００所冒貸（見原審
    卷㈡第131 、133 頁、原審卷㈠第341 、343 、345 頁）。
  ㈢96年800萬元土地借款，先後於97年1 月3 日、99年1 月15日
    、101 年1 月18日各辦理借款800 萬（均撥款至系爭農會帳
    戶），以為借新還舊。嗣又分別於103 年1 月28日、105 年
    2 月16日辦理上開101 年1 月18日系爭800 萬元借款之展期
    。
  ㈣系爭800 萬元借款於105 年2 月間辦理展期時，約定借款期
    限至108年2 月16日止，到期還清本金，利息則按月給付，
    利率以郵局一年期定儲機動利率加碼1.195%計算，逾期還本
    或付息時，逾期6 個月以內部分按約定利率10% ；逾期超過
    6 個月部分按約定利率20% 計付違約金。
  ㈤系爭800 萬元借款自107 年8 月16日起即未按期繳息。
  ㈥張世昆另於96年12月28日以坐落彰化市○○段000 地號土地及
    其上同段78建號建物，設定擔保債權總額480 萬元之最高限
    額抵押權，向上訴人辦理400萬元房屋貸款，經上訴人於97
    年1 月3 日撥款至系爭農會帳戶（見原審卷㈡第19-37 頁）
    。
  ㈦張世昆系爭農會帳戶之印鑑章及存摺，自96年起即均由０００保
    管。
  ㈧系爭抵押權於101 年5 月14日，因土地重測後地號變更為線
    東段505 、506 地號，而辦理重測標示變更登記（見原審卷
    ㈠第123-139 頁）。
  ㈨０００與訴外人０００共同遭彰化地方檢察署（下稱彰化地檢署）
    檢察官以108年度偵字第7618號等起訴書以違反農業金融法
    等犯行提起公訴，依照該起訴書所載略以：０００擅自以循環
    動用方式，就96年土地借款於96年6 月26日增貸100 萬元、
    96年7 月5 日增貸200 萬元、96年9 月26日增貸100 萬元，
    及偽造前開㈢所示借款之借新還舊及展期文件，暨前揭㈧所示
    101 年5 月4 日抵押權變更登記等語（原審卷㈠第287-306 
    頁）。
二、本件之爭點：
  ㈠就系爭800 萬元借款，上訴人與張世昆間是否成立消費借貸
    契約？上訴人與周雪鳳、張澤紳間是否成立連帶保證契約？
  ㈡張世昆將系爭農會帳戶存摺及印鑑章交由０００保管，是否應就
    系爭800 萬元借款負表見代理責任？本件有無民法第310 第
    2 款之適用？
參、本院之判斷：
一、按當事人為清償舊債務而成立之新債務，凡無舊債務消滅之
    合意者，若新債務不履行時，其舊債務仍不消滅，此係民法
    第320條本文規定新債清償之情形。關於金錢借貸，如有借
    新還舊及展期情事，銀行實務上通常均以新借而未清償之債
    務為追索，上訴人就系爭800萬元債務，經本院闡明，表明
    係就101年1月18日以張世昆名義邀同周雪鳳、張澤紳為連帶
    保證人所借貸，並於103年1月28日、105年2月16日兩次辦理
    展期之系爭800萬元借款為請求（見本院卷㈠第100頁、第301
    頁），與銀行實務作法相同。惟被上訴人辯稱兩造間96年80
    0萬元土地借款其中400萬元無消費借貸之意思表示合致，其
    餘有消費借貸意思表示合致部分，以另行借貸之400萬元房
    屋貸款清償完畢，又自97年間起借新還舊或展期之消費借貸
    及連帶保證關係並未成立等詞為辯。是關於上訴人本件請求
    有無理由之判斷，應就被上訴人之抗辯有無理由予以論斷。
二、按稱消費借貸者，於當事人間必本於消費借貸之意思合致，
    而有移轉金錢或其他代替物之所有權於他方之行為，始得當
    之。是以消費借貸，因交付金錢之原因多端，除有金錢之交
    付外，尚須本於消費借貸之意思而為交付，方克成立。被上
    訴人僅承認張世昆有借用96年5月18日、5 月31日各200 萬
    元，共計400 萬元，並以前揭情詞置辯。經查：
  ㈠上訴人主張張世昆於96年陸續辦理土地借款800萬元，其後於
    97年1 月3 日、99年1 月15日、101 年1 月18日多次辦理借
    新還舊，103 年1 月28日、105 年2 月16日再辦理展期云云
    ，固據提出96年5月13日之授信約定書、96年5月18日、同年
    月31日、同年6月26日、同年7月5日、同年9月26日之借據（
    見原審卷㈠第97-101頁、原審卷㈡第131-139頁）、97年1月3
    日之借據（見原審卷㈡第141頁）、99年1月15日之借據（見
    原審卷㈡第145頁）、101年1月17日之授信約定書、101年1月
    18日之借據（見原審卷㈠第241-247頁）、103年1月26日之授
    信約定書、103年1月28日之借據（見原審卷㈠第141-145頁、
    原審卷㈡第147頁）、105年2月12日之授信約定書、借據（見
    原審卷㈠第17-23頁）為證。
  ㈡惟０００於原審109年10月16日審理時到庭證稱：張世昆於96年
    間因為要蓋房子，提供線東段505、506地號土地作為擔保品
    ，要向農會借款400萬元，我提議將抵押權設定到最高960萬
    元，如有需求可增貸，我拿空白借據及授信約定書給張世昆
    、周雪鳳、張澤紳簽名，借款是循環動用，後續的96年6月2
    6日、7月5日、9月26日三筆100萬元、200萬元、100萬元借
    款，借據上張世昆、周雪鳳、張澤紳的名字都是我寫的，因
    張世昆、周雪鳳的存摺、印章都由我保管，張世昆他們不知
    道後續該三筆借款。張世昆於96年12月另辦理第二筆房屋貸
    款400萬元，撥款至系爭農會帳戶，要清償前開96年5月18日
    、5月31日之400萬元貸款，但被我挪用，第二筆房屋貸款借
    款期限是15年，但因張世昆他們不知道貸款程序，我跟他們
    講說房貸需要展期，每兩年換單一次，他們都相信我，我拿
    空白借據跟約定書給他們簽名，所以之後第一筆土地借款的
    各筆展期及借新還舊的借據及約定書上的簽名，張世昆、周
    雪鳳部分是由他們簽名的，張澤紳部分除97年1月3日的張貴
    欣簽名是我寫的以外，從97年以後都是由０００女兒游孟潔代
    簽的。我冒貸及挪用的錢都流向０００，因０００經營六合彩有資
    金需求，請我幫他調資金，且我與０００一開始共買土地有賺
    到錢，所以才會越借越多。又第二筆房屋貸款清償第一筆土
    地借款的400萬元後，張世昆有跟我講塗銷系爭960萬元抵押
    權的事，我跟他說放著，以後要用的時候就不用重新設定花
    費一筆費用；101年1月間土地重測後辦理系爭抵押權變更登
    記，因土地權狀都放在農會，由我幫他們處理，我跟他們說
    因張世昆第二筆房屋貸款還沒還完，所以張世昆、周雪鳳有
    配合辦理抵押權變更，但他們只知道要更新，而張澤紳97年
    5月9日更名後，也有從台北寄身分證影本給我，是因我告訴
    他們系爭抵押權放著，抵押權還在，要辦理更新等語（見原
    審卷㈡第90-103頁）。證人０００於原審證稱：我於96年間擔任
    上訴人放款授信及催收，第一筆土地借款授信時是我審核，
    對保是蓋在授信約定書上，借據沒有所謂的對保，96年6月2
    6日、7月5日、9月25日借據的經辦跟核章都不是我。對保當
    時，張世昆是說要先借400萬元，但０００說400萬元蓋房子可
    能不夠，可能要再辦理增貸，乾脆一次辦理可貸金額800萬
    元。97年展期時，０００告知張澤紳任職於台北捷運公司不能
    請假回來簽名，我認為有得到張澤紳授權，所以該97年授信
    約定書上的張澤紳是我簽名的，後續借款展期的張澤紳簽名
    ，則是０００叫我女兒代為簽名，但因我本身辦理貸款知道其
    規定及法律責任，所以就拿回家自己簽，沒有拿給我女兒簽
    。101年1月17日的授信約定書，應該沒有實際對保，是展期
    換單，展期換單那幾次都是由０００對保，再請我蓋章，展期
    換單印象中我沒有跟張世昆他們提過等語（見原審卷㈡第104
    -111頁）。又０００於107年8月21日向彰化縣警察局鹿港分局
    自首供稱：我在上訴人處上班，從80幾年開始，利用客戶將
    存摺及印章寄放在我這邊的機會，盜領客戶的存款、未代客
    戶存款而侵占其款項、或利用客戶的印章及存薄，向上訴人
    申請領用客戶的支票後，開立支票給不特定的人。侵占盜用
    的客戶有周雪鳳、張世昆、張澤紳的放款等語（見原審卷㈠
    第307-309頁）。另於彰化地檢署檢察官108年4月1日偵查時
    陳稱：０００要跟我借錢，我本身資金不足，才會挪用兄弟姊
    妹的土地去借錢，至於授信保證人簽名部分，因為我私自挪
    用其等名義借款，不可能讓他們知道，０００說他會想辦法等
    語（見原審卷㈠第317頁）；於同署檢察官108年6月5日偵查
    時，經檢察官提示張世昆借款案借款申請書等資料影本14張
    後，供述：申請人張世昆名字是他本人簽的，連帶保證周雪
    鳳也是他本人簽的，但連帶保證人張貴欣的部分，是０００女
    兒簽的，之後張貴欣改名為張澤紳等語（見原審卷㈠第322頁
    ）。另０００於彰化地檢署108年度他字第2570號偵查案件提出
    刑事答辯㈠狀記載：「關於張世昆96.5.18（200萬元）、96.
    5.31（200萬元）、97.1.8（800萬元）、99.1.15（800萬元
    ）、101年1月18日（800萬元）、103.1.22（800萬元）、10
    5.2.12（800萬元）等借款案（或展期案）：㈠０００坦承非對
    保人，而於授信申請書、授信約定書上對保人欄用印自己名
    章之背信行為；另坦承連帶保證人、立約定書人、對保各欄
    偽簽『張貴欣』、『張澤紳』名字之背信、偽造私文書、偽造署
    押犯行」等語（見原審卷㈠第336頁）。
  ㈢互核證人０００、０００之證詞及陳述可知，張世昆僅於96年5月15
    日、同年月31日向上訴人各借款200萬元，共計借款400萬元
    ，且張世昆於96年12月另辦理400萬元房屋貸款，撥款至系
    爭農會帳戶，擬清償前開400萬元借款，但遭０００私下挪用而
    未用以清償該400萬元；其餘96年6月26日、7月5日、9月26
    日三筆分別為100萬元、200萬元、100萬元之借款，則均係０
    ００偽造張世昆、周雪鳳、張澤紳之簽名所冒名增貸。400萬
    元房屋貸款及此部分冒貸借得之400萬元，均係由０００、０００
    所私用。至於上訴人所主張借新還舊之97年1月3日借據、99
    年1月15日借據、101年1月17日授信約定書、101年1月18日
    借據（即系爭800萬元借款），及展期之103年1月26日授信
    約定書、103年1月28日借據、105年2月12日授信約定書、借
    據，其上「張貴欣」、「張澤紳」之簽名均係０００、０００所偽
    簽；而張世昆、周雪鳳之簽名，係聽信０００所稱房屋貸款須
    換單始於空白授信文件上簽名，至於張世昆、周雪鳳、張澤
    紳之印文則為０００盜蓋，且０００虛偽於上開3次換單之借款及2
    次展期授信約定文件之對保人欄位用印。則張世昆有於96年
    5月15日、同年月31日向上訴人各借款200萬元，共計借款40
    0萬元部分，固可認定，但張世昆既已借貸400萬元房屋貸款
    ，用以清償前開400萬元借款，雖其不知400萬元房屋貸款遭
    ０００私下挪用，亦不知０００另有冒貸400萬元，主觀上顯再無
    向上訴人借貸上述各筆800萬元換單之借款及展期之意思，
    而周雪鳳、張澤紳亦無就此部分為張世昆擔任連帶保證人之
    真意，張世昆與上訴人就系爭800萬元借款並無消費借貸之
    意思表示合致，無從成立消費借貸之法律關係，而上訴人與
    周雪鳳、張澤紳間亦無成立連帶保證之法律關係。
  ㈣上訴人雖質疑張澤紳有將97年5月9日更名換發之新身分證交
    給０００，及被上訴人若藉由房屋貸款清償原土地借款，何以
    未要求塗銷抵押權，反而於96年12月26日、101年1月10日配
    合土地之異動辦理抵押權變更登記，主張兩造間已成立消費
    借貸及連帶保證契約關係云云。惟證人０００證述略以：張世
    昆於以第二筆房屋貸款清償第一筆土地借款後，即向０００提
    及塗銷系爭抵押權乙事，但０００告以抵押權放著，以後要用
    的時候就不用重新設定花費一筆費用，系爭抵押權始未辦理
    塗銷，而張澤紳亦係因知悉系爭抵押權放著、未塗銷，經００
    ０告知需辦理抵押登記更新，故交付其更名後之身分證影本
    予０００等語在卷。審酌０００長期在上訴人處任職，與周雪鳳等
    人有姊妹、姨甥之密切親屬關係，渠等認為０００熟稔金融貸
    款實務，未多加質疑，是以自難僅因渠等未急於塗銷系爭抵
    押權及張澤紳交付更名後之身分證影本，即推論０００之證述
    有何不實。此外，上訴人既未能再舉證證明，其依系爭800
    萬元借款之消費借貸與連帶保證之法律關係，請求張世昆、
    周雪鳳、張澤紳連帶給付800萬元本息及其違約金，即屬無
    據。
三、上訴人主張被上訴人既將農會帳戶存摺及印鑑章交由０００保
    管，就系爭800 萬元借款負表見代理責任部分：　
  ㈠按由自己之行為表示以代理權授與他人，或知他人表示為其
    代理人而不為反對之表示者，對於第三人應負授權人之責任
    。但第三人明知其無代理權或可得而知者，不在此限，民法
    第169條定有明文。準此，如第三人明知為無權代理行為之
    他人無代理權者，或可得而知，因過失而不知者，本人即毋
    庸對該第三人負授權人之責任，始無違保護善意之第三人並
    兼顧本人利益之本旨。最高法院44年台上字第1424號判決所
    揭示表見代理之本人責任，係指「履行責任」而言，並非「
    損害賠償責任」，故「本人」有無過失在所不問，並非闡釋
    於本人應對第三人負履行責任時，第三人之是否善意、有無
    過失均可不論（最高法院97年台上字第1548號判決參照）。
  ㈡張世昆之系爭農會帳戶之印鑑章及存摺，自96年起即均由０００
    保管，固為兩造所不爭執（見不爭執事項七），然就96年6
    月26日、96年7 月5 日、96年9 月26日，先後增貸100 萬元
    、200 萬元、100 萬元，共計400萬元部分，係０００於借據上
    偽造張世昆、周雪鳳、張澤紳之簽名，並盜蓋印章，持以辦
    理，張世昆、周雪鳳、張澤紳並不知情之事實，業據０００證
    述明確，且經比對該3紙借據上之張世昆、周雪鳳、張澤紳
    簽名，確與前述⒈之2紙借據上之張世昆、周雪鳳、張澤紳簽
    名明顯不同（見原審卷㈡第131-139頁），此部分事實自堪認
    定。而96年土地借款之授信約定書第2條、第12條約定：「
    立約人因名稱、組織、章程內容、印鑑、代表人、代表人權
    限範圍或其他足以影響貴會權益變更情事發生時，應即以書
    面將變更情事通知貴會，並辦妥變更或註銷留存印鑑之手續
    ，於未為前項通知及變更或註銷留存印鑑手續前與貴會所為
    之交易，立約人均願負其責任，如因而造成貴會損害，並負
    賠償責任。立約人與貴會往來之各授信契據及書類，憑蓋用
    印在本約所留之印鑑即生效力」、「凡持有貴會發給立約人
    之擔保物收據或保管證或立約人印鑑，前往貴會請求返還或
    更換擔保物及其他有關文件者，貴會得將其視為立約人之代
    理人，准予返還或變更」（見原審卷㈠第68-70頁），顯係上
    訴人供為同類契約之條款而訂立之契約，而依該約定書意旨
    ，凡以被上訴人印鑑章蓋用之任何交易文件，被上訴人皆應
    負責，則不論被上訴人印鑑章遺失或遭他人盜用，被上訴人
    均應負責任，即其不利益全然歸由被上訴人負擔，不但將上
    訴人應自行負起之經營成本或風險管理責任，如應由上訴人
    自行審核本人是否確有為交易之意思表示，或授權他人行之
    等責任，在兩造間作不合理之分配，且較民法第169條表見
    代理之授權人責任規定不利益於被上訴人，實顯失公平。００
    ０既未經被上訴人同意，擅自在上開3紙借據上盜蓋張世昆、
    周雪鳳、張澤紳印章而持以向上訴人借款，又證人０００於原
    審先證稱3紙借據有對保，其後再證稱：張世昆有講說他先
    借4百萬元，後續有需要再借，事後我就不知情等語（見原
    審卷㈡第110-111頁），審酌上訴人如有踐行對保手續，當不
    致未要求張世昆、周雪鳳、張澤紳於該3紙借據上親自簽名
    ，顯然上訴人並未與被上訴人碰面，被上訴人自亦無從以其
    行為對上訴人為任何之表示，當不能單憑該3紙借據上有被
    上訴人之印文，即謂被上訴人有何授權之情事，則上訴人主
    張被上訴人應依上開授信約定書第2、12條規定及表見代理
    之規定，對上訴人負授權之責任云云，尚無可採。從而，就
    該遭０００冒名增貸之400萬元，被上訴人自毋庸負清償責任。
    又依上訴人提出之對保日期101年1月17日之授信約定書、10
    3年1月26日之授信約定書、105年2月12日之授信約定書，其
    對保人均為０００；另101年1月18日之借據、103年1月28日之
    借據，其經辦人亦為０００，有上開授信約定書及借據可稽（
    見原審卷㈠第241-247頁、第141-145頁、第19-23頁、原審卷
    ㈡第147頁）。依證人０００、０００之證詞可知，０００實際上並未
    就上開各筆換單借款對張世昆、周雪鳳、張澤紳進行對保，
    ０００甚至在相關張澤紳名義之上開授信約定書、借據上偽造
    張澤紳之簽名，而０００本於工作上之職掌或指定，擔任上訴
    人對保事務及經辦之執行，為上訴人之使用人，使用人係為
    本人服勞務之人，本人藉使用人之行為輔助以擴大其活動範
    圍，與本人藉代理人之行為輔助者相類，且使用人為本人所
    為之意思表示，即為本人之意思表示。則０００明知其未與張
    世昆、周雪鳳確認其等是否分別有辦理上開各筆換單借款、
    展期及擔任連帶保證人之真意，甚至與０００偽造張澤紳之簽
    名，進而於授信約定書之對保人欄位虛偽用印表明已對保確
    認無誤，且０００冒用張世昆名義借貸所得款項亦係由０００流向
    ０００，依上開說明，上訴人應屬明知０００無代理權或至少可得
    而知，則依民法第169條但書規定，自不得主張表見代理。
    從而，上訴人主張世昆應依表見代理規定，就系爭800萬元
    借款對上訴人負授權人責任，亦不足採。
  ㈢兩造另就張世昆抗辯其已於96年12月間向上訴人辦理400萬元
    房屋貸款，經上訴人於97年1月3日撥款至系爭農會帳戶，用
    以清償上開400萬元，是否使張世昆原欠400萬元借款發生清
    償效力等節為爭執。按債務人依債務本旨，向債權人以外有
    受領權之第三人為清償，並經其受領者，依民法第309 條第
    1 項固使債之關係趨於消滅，惟該第三人如非基於受領權，
    而係受債務人委任代向債權人本人而為清償時，則債之關係
    是否消滅，仍應視債權人實際已否受領清償為斷（最高法院
    48年台上字第190號民事判決要旨參照）。查房屋貸款之400
    萬元，上訴人將400萬元之房屋貸款撥款至系爭農會帳戶，
    經０００以保管之存摺、印鑑章領取挪用，並未用以向上訴人
    清償上開400萬元借款等情，經０００所證述在卷。而０００係擔
    任上訴人之保險部主任，並非經辦存提款業務之人員，張世
    昆縱使有意藉由辦理利率較低之房屋貸款400萬元，用以清
    償土地借款之上開400萬元，關於原欠債務之清償事宜，０００
    乃係受張世昆委任而處理，０００關於房屋貸款仍係有受領權
    之存款戶之債權準占有人，其提領後如何使用並非上訴人所
    能過問，張世昆該400萬元借款之債之關係尚未消滅。惟上
    訴人以當事人為清償舊債務而成立新債務，凡無舊債務消滅
    之合意者，若新債務不履行時，其舊債務仍不消滅，關於金
    錢借貸，有借新還舊及展期情事，本於新債務為追索，本應
    先證明雙方成立新債務，被上訴人所為抵銷抗辯有無理由部
    分，本院自無庸再予論述。併此敘明。
肆、綜上所述，上訴人依系爭800萬元借款之消費借貸及連帶保
    證之法律關係，請求被上訴人連帶給付800 萬元，及自107 
    年8 月16日起至清償日止，按年息2.255 ％計算之利息，並
    自107 年9 月17日起至清償日止，逾期在6 個月內者，按上
    開利率10% ，逾期超過6 個月者，按上開利率20% 計算之違
    約金，為無理由，不應准許。原審駁回上訴人之訴及假執行
    之聲請，於法並無不合。上訴意旨指摘原判決不當，求予廢
    棄改判，為無理由，應予駁回。
伍、本件事實已臻明確，兩造其餘攻擊防禦方法，經審酌後均與
    結果不生影響，自毋庸一一論列，併此敘明。
陸、據上論結，本件上訴為無理由，爰判決如主文。
中    華    民    國   110    年    10     月    27   日
        　　    民事第四庭    審判長法　官  林慧貞
　　　　　　　　　　　　　　        法　官  莊嘉蕙
　　　　　　　　　　　　　　　      法　官  劉惠娟
正本係照原本作成。       
如不服本判決，應於收受送達後20日內向本院提出上訴書狀，其
未表明上訴理由者，應於提出上訴後20日內向本院補提理由書狀
（均須按他造當事人之人數附繕本）。因疫情而遲誤不變期間，
得向法院聲請回復原狀。
上訴時應提出委任律師或具有律師資格之人之委任狀；委任有律
師資格者，另應附具律師資格證書及釋明委任人與受任人有民事
訴訟法第四百六十六條之一第一項但書或第二項所定關係之釋明
文書影本。如委任律師提起上訴，應一併繳納上訴裁判費。

                                    書記官  陳文明

中　　華　　民　　國　　110 　年　　10　　月　　28　　日